## Análise Explorativa

```{r include=FALSE}
source('../src/load-data.R')
```

A compreensão dos dados é tanto ou mais importante que compreender o negócio
em questão. A partir dos dados podemos extrair relações, questões de
interesse, bem como desenvolver modelos de inferência coerentes. Esta secção
destina-se a agregar a análise dos nossos dados em duas componentes. Passo a
passo, abordamos os atributos mais importantes e de que forma, para ambos os
data sets considerados, funciona a dinâmica dos mesmos.


### Unidades de Medida

Com base no estudo original de [@Cortez2009ModelingWP], e com intuito de
permitir observar os atributos de forma mais intuitiva, somos capazes de
estabelecer as seguintes unidades de medida e domínios para cada um dos
atributos.

\newpage

|                      |             Unidade de Medida |               Domínio |
| :------------------- | ----------------------------: | --------------------: |
| Fixed Acidity        |     g(ácido tartárico)/dm$^3$ |        $\mathfrak{R}$ |
| Volatile Acidity     |       g(ácido acético)/dm$^3$ |             $[0,1.2]$ |
| Citric Acid          |                      g/dm$^3$ |        $\mathfrak{R}$ |
| Residual Sugar       |                      g/dm$^3$ |        $\mathfrak{R}$ |
| Chlorides            |    g(cloreto de sódio)/dm$^3$ |        $\mathfrak{R}$ |
| Free Sulfur Dioxide  |                     mg/dm$^3$ |        $\mathfrak{R}$ |
| Total Sulfur Dioxide |                     mg/dm$^3$ |             $[0,200]$ |
| Density              |                      g/cm$^3$ |        $\mathfrak{R}$ |
| pH                   |                   sem unidade |                [0,14] |
| Sulphates            | g(sulfato de potássio)/dm$^3$ |        $\mathfrak{R}$ |
| Alcohol              |                         vol.% |             $[0,100]$ |
| Quality              |                   sem unidade | $\{0,1,2,\cdots,10\}$ |

: Unidades de medida e domínios considerados

### Acidez fixa e volátil

Como aferido pelo conhecimento de domínio, somos endereçados para o facto de
que tende a existir uma forte correlação negativa, ou inversamente
proporcional, entre a acidez fixa e volátil. Numa primeira tentativa, podemos
obter as seguintes informações sobre os dados.

```{r fig.cap="Comparação entre tipos de acidez"}
par(mfrow=c(1,2))
boxplot(white_wine$fixed.acidity, red_wine$fixed.acidity, names=c("branco","tinto"),ylab=c("acidez fixa"))
boxplot(white_wine$volatile.acidity, red_wine$volatile.acidity, names=c("branco","tinto"),ylab=c("acidez volátil"))
```

A partir dos dados acima somos capazes de perceber que parece existir uma
relação, como evidenciado pelo negócio, entre os diferentes tipos de acidez.
Para ambos os tipos de vinhos, a caixa de bigodes, dos diferentes atributos,
parecem ser muito semelhantes. Numa análise mais especifica, experimentamos
calcular a correlação entre os atributos em questão.

```{r}
corrlat <- cor(white_wine[c("fixed.acidity","volatile.acidity")])
kable(corrlat, caption = "Correlação entre atributos acídicos, para o vinho branco", align="cr")
```

Pela correlação não existe indícios que exista uma relação negativa entre
aqueles atributos, no caso do vinho branco. Ao tentarmos visualizar a relação
dos dois atributos na forma de um gráfico, obtemos o seguinte resultado.

```{r out.width='60%', fig.cap="Visualização da relação entre os tipos de acidez", fig.align = 'center'}
plot(white_wine$fixed.acidity, white_wine$volatile.acidity, xlab="Acidez fixa", ylab="Acidez volátil")
```

Facilmente verificamos que, apesar de haver uma grande concentração de pontos
no gráfico, estes não definem nenhuma forma especifica. O que só nos confirma
que o conhecimento que foi obtido pelo conhecimento de domínio não se
verifica de forma significativa nos dados. Entre muitos fatores, isto pode-se
dever ao tipo de *sampling* do vinho que foi utilizado. Se forem considerados
só vinhos de uma determinada região, é evidente que podem existir
caraterísticas mais especificas que depois não se verificam na população
global.

### Cloretos

```{r out.width='80%', fig.align='center', fig.cap="Representatividade dos Cloretos por tipo de Qualidade"}
par(mfrow=c(1,2))
plot(white_wine$chlorides, white_wine$quality, xlab="Cloretos", main="Vinho Branco", ylab="Qualidade")
plot(red_wine$chlorides, red_wine$quality, xlab="Cloretos", main = "Vinho Tinto", ylab="Qualidade")
```

Apesar de não ser tão evidente, conseguimos perceber, pela figura abaixo, que
à medida que o sal no vinho aumenta, então a avaliação da qualidade desse
vinho tende a ser menor, para ambos os tipos.

### Dióxido de Enxofre Livre e Total

A relação entre os diferentes tipos de dióxido de enxofre parece ser
intuitiva e há indícios para a existência de uma relação de linearlidade
entre os dois atributos.

#### Vinho Tinto

Começemos por analisar o caso do vinho tinto, como podemos verificar na
figura seguinte. Podemos verificar a existência de uma relação parecida a
linear, no entanto, com um formato afunilado. Este formato afunilado pode ser
um sinal de heteroscedasticidade, caso onde se verifica variâncias não
constantes nos erros. Este problema poder vir a ser uma fonte medidas de erro
com elevado valor no futuro, especialmente em modelos que partem do
pressuposto de um variância constante, como acontece na regressão linear.

```{r fig.pos='!h', out.width='70%', fig.align='center', fig.cap="Visualização da relação entre os tipos de dióxido de enxofre"}
plot(red_wine$free.sulfur.dioxide, red_wine$total.sulfur.dioxide, xlab="Dióxido de Enxofre Livre", ylab="Dióxido de Enxofre Total")
```

Se tentarmos fazer uma simples regressão linear, rapidamente percebemos que o
modelo possui alguma dificuldade em se adaptar a dados com variâncias não
constantes nos erros. Como tal, a reta resultante não aparenta espelhar bem a
relação com os dados.

```{r fig.pos='!h', out.width='70%', fig.align='center', fig.cap="Visualização da relação entre os tipos de dióxido de enxofre com regressão linear"}
plot(red_wine$free.sulfur.dioxide, red_wine$total.sulfur.dioxide, xlab="Dióxido de Enxofre Livre", ylab="Dióxido de Enxofre Total")
model1 <- lm(total.sulfur.dioxide ~ free.sulfur.dioxide, data = red_wine)
abline(model1, col="red")
```

O modelo acima permite-nos calcular um RSE de `r sqrt(mean(model1$residuals^2))`.

Uma possível solução corresponde a mudar a escala utilizada, normalmente para
logarítmica ou raiz quadrada. No nosso caso, escolhemos raiz quadrada por
produzir os melhores resultados. Como podemos ver abaixo, a reta resultante
da regressão linear parece acompanhar de forma mais adequada os dados. Deixou
de se verificar a existência de uma forma afunilada.

```{r fig.pos='!h', out.width='65%', fig.align='center', fig.cap="Visualização da relação entre a raiz quadrada dos tipos de dióxido de enxofre com regressão linear"}
plot(sqrt(red_wine$free.sulfur.dioxide), sqrt(red_wine$total.sulfur.dioxide), xlab="Raiz quadrada do Dióxido de Enxofre Livre", ylab="Raiz quadrada do Dióxido de Enxofre Total")
model2 <- lm(sqrt(total.sulfur.dioxide) ~ sqrt(free.sulfur.dioxide), data =red_wine)
abline(model2, col="red")
```

O modelo acima permite-nos calcular um RSE de `r sqrt(mean(model2$residuals^2))`.

O que representa uma melhoria significativa aos resultados anteriormente
obtidos, sem ter a consideração a existência de heteroscedasticidade.

#### Vinho Branco

Para o conjunto do vinho branco conseguimos denotar uma figura também
afunilada, evidenciando o mesmo tipo de problemas. Podemos também detetar a
existência de um *high leverage point* à direita. Idealmente, deveriamos ter
em consideração o impacto deste tipo de pontos. Porém, como estamos a fazer
uma análise apenas à heteroscedasticidade, achamos desnecessário ter em
consideração todas as componentes.

```{r fig.pos='!h', out.width='70%', fig.align='center', fig.cap="Visualização da relação entre os tipos de dióxido de enxofre"}
plot(white_wine$free.sulfur.dioxide, white_wine$total.sulfur.dioxide, xlab="Dióxido de Enxofre Livre", ylab="Dióxido de Enxofre Total")
```

Ao tentarmos utilizar regressão linear, conseguimos perceber que o linha
gerada acompanha muito mal os dados.

```{r fig.pos='!h', out.width='85%', fig.align='center', fig.cap="Visualização da relação entre os tipos de dióxido de enxofre com regressão linear"}
plot(white_wine$free.sulfur.dioxide, white_wine$total.sulfur.dioxide, xlab="Dióxido de Enxofre Livre", ylab="Dióxido de Enxofre Total")
model1 <- lm(total.sulfur.dioxide ~ free.sulfur.dioxide, data = white_wine)
abline(model1, col="red")
```

O modelo acima permite-nos calcular um RSE de `r sqrt(mean(model1$residuals^2))`.

De igual forma ao caso do vinho tinto, podemos alterar a escala dos nosso
atributos para evitar o problema das variâncias não-constantes.

```{r fig.pos='!h', out.width='85%', fig.align='center', fig.cap="Visualização da relação entre a raiz quadrada dos tipos de dióxido de enxofre com regressão linear"}
plot(sqrt(white_wine$free.sulfur.dioxide), sqrt(white_wine$total.sulfur.dioxide), xlab="Raiz quadrada do Dióxido de Enxofre Livre", ylab="Raiz quadrada do Dióxido de Enxofre Total")
model2 <- lm(sqrt(total.sulfur.dioxide) ~ sqrt(free.sulfur.dioxide), data =white_wine)
abline(model2, col="red")
```

O modelo acima permite-nos calcular um RSE de `r sqrt(mean(model2$residuals^2))`.

A melhoria é extremamente significativa, e facilmente conseguimos perceber
que, partindo de uma situação com um problema de heteroscedasticidade tão
grave, conseguimos obter uma melhoria de performance cerca de 20 vezes
melhor. Com esta informação, conseguimos confirmar a existência e a solução
para o problema de heteroscedasticidade neste par de atributos. O que poderá
vir a ser relevante em modelos específicos.

### Qualidade

Perceber a distribuição da classe objetivo é igualmente importante a
compreender os outros atributos. Quando enfrentados com a variável de
qualidade somos atingidos pelos seguinte gráficos.

```{r hist-quality, out.width='90%', fig.pos='!h', fig.align='center', fig.cap="Distribuição da Qualidade entre vinhos"}
par(mfrow=c(1,2))
barplot(table(white_wine$quality), main="Histograma para Vinho Verde", xlab="Qualidade")
barplot(table(red_wine$quality), main="Histograma para Vinho Tinto", xlab="Qualidade")
```

Que nos permitem perceber que existe uma péssima representatividade da classe
objetivo, tendo em conta que a cardinalidade desta é de 10. Existem até
qualidade que nunca se verificam. Assume-se que, por os dados terem sido
recolhidos de forma sensorial, recorrendo a júris, existe um bias implícito
associado. É aceitável considerar que os júris tendem a preferir não dar
classificações extrema, nem muito boas, nem muito más, o que se verifica na
prática, em ambos os _data sets_, pois os valores mais frequentes são o 5 e
6. Isto implica outro problema, nomeadamente, a má separação inter-classe
devido a se tratar de um problema que depende da subjetividade do humano. É
razoável assumir que 2 júris podem dar classificações completamente apostas a
um mesmo vinho que, do ponto de vista laboratorial, seria considerado ótimo.

Posto isto, conseguimos prever *a priori* que qualquer modelo desenvolvimento
deverá possuir uma *accuracy* pequena, devido, principalmente, ao problema da
má separação entre as classes.

### Análise Genérica

Com o intuito de tentar abordar atributos que achamos que não foram
devidamente abordados, tentamos ilustrá-los utilizando a seguinte *scatter
matrix*. Da qual denotamos os seguintes pontos.

- Parece existir uma forte relação positiva entre o açúcar residual e a densidade do vinho.
- Parece existir uma relação entre o sal e a densidade.
- Apesar de não tão óbvia, parece também existir uma relação entre o ácido cítrico e o sal.

```{r out.width='100%', fig.align='center', fig.cap="Visualização da relação entre os vários atributos"}
pairs(white_wine[,-c(1,2,6,7,10,11,12)], lower.panel = NULL)
```

De forma a introduzir um nível mais técnico, utilizamos uma correlação para
tentar determinar se estas relações existem de facto.

```{r}
corr_white <- cor(white_wine[,-c(1,2,6,7,10,11,12)])
kable(corr_white, caption = "Correlação entre atributos de interesse, para o vinho branco", align="cr")
```

Partindo da tabela acima, conseguimos evidenciar que a única relação que
verdadeiramente se evidencia como forte correlação positiva é entre o açúcar
residual e a densidade. Poderá vir a ser interessante remover um destes
atributos na tentiva de perceber como os modelos respondem.

### Questões Relevantes

Do conjunto de análises efetuadas acima, surgem um conjunto de questões de
interesse, que ilustram o foco do nosso estudo em secções adiante.

- **Questão 1**: Quais atributos devem ser considerados para melhorar a qualidade de um vinho?
- **Questão 2**: Como lidar com a má separação de classes inerente a avaliações sensoriais?
- **Questão 3**: Qual o impacto de atributos não significativos no mercado do vinho?
