# Compreensão dos Dados

A compreensão dos dados é tanto ou mais importante que compreender o negócio em questão. A partir dos dados podemos extrair relações, questões de interesse, bem como desenvolver modelos de inferência coerentes. Esta secção destina-se a agregar a análise dos nossos dados em duas componentes. Passo a passo, abordamos os atributos mais importantes e de que forma, para ambos os data sets considerados, funciona a dinâmica dos mesmos. 

## Acidez fixa e volátil

Como aferido pelo conhecimento de domínio, somos endereçados para o facto de que tende a existir uma forte correlação negativa, ou inversamente proporcional, entre a acidez fixa e volátil. Numa primeira tentativa, podemos obter as seguintes informações sobre os dados.

```{r}
par(mfrow=c(1,2))
boxplot(white_wine$fixed.acidity, red_wine$fixed.acidity, names=c("branco","tinto"),ylab=c("acidez fixa"))
boxplot(white_wine$volatile.acidity, red_wine$volatile.acidity, names=c("branco","tinto"),ylab=c("acidez volátil"))
```

A partir dos dados acima somos capazes de perceber que parece existir uma relação, como evidenciado pelo negócio, entre os diferentes tipos de acidez. Para ambos os tipos de vinhos, a caixa de bigodes, dos diferentes atributos, parecem ser muito semelhantes. Numa análise mais especifica, experimentamos calcular a correlação entre os atributos em questão.

```{r}
corrlat <- cor(white_wine[c("fixed.acidity","volatile.acidity")])
knitr::kable(corrlat, caption = "Correlação entre atributos acídicos, para o vinho branco", align="cr")
```

Pela correlação não existe indícios que exista uma relação negativa entre aqueles atributos, no caso do vinho branco. Ao tentarmos visualizar a relação dos dois atributos na forma de um gráfico, obtemos o seguinte resultado.

```{r}
plot(white_wine$fixed.acidity, white_wine$volatile.acidity)
```

Facilmente verificamos que, apesar de haver uma grande concentração de pontos no gráfico, estes não definem nenhuma forma especifica. O que só nos confirma que o conhecimento que foi obtido pelo conhecimento de domínio não se verifica de forma significativa nos dados. Entre muitos fatores, isto pode-se dever ao tipo de *sampling* do vinho que foi utilizado. Se forem considerados só vinhos de uma determinada região, é evidente que podem existir caraterísticas mais especificas que depois não se verificam na população global.

## Cloretos

Apesar de não ser tão evidente, conseguimos perceber, pela figura abaixo, que à medida que o sal no vinho aumenta, então a avaliação da qualidade desse vinho tende a ser menor, para ambos os tipos.

```{r}
par(mfrow=c(1,2))
plot(white_wine$chlorides, white_wine$quality, xlab="Cloretos, Vinho Branco", ylab="Qualidade")
plot(red_wine$chlorides, red_wine$quality, xlab="Cloretos, Vinho Tinto", ylab="Qualidade")
```

## Dióxido de Enxofre Livre e Total

A relação entre os diferentes tipos de dióxido de enxofre parece ser intuitiva e há indícios para a existência de uma relação de linearlidade entre os dois atributos. 

### Vinho Tinto

Começemos por analisar o caso do vinho tinto, como podemos verificar na figura seguinte. Podemos verificar a existência de uma relação parecida a linear, no entanto, com um formato afunilado. Este formato afunilado pode ser um sinal de heteroscedasticidade, caso onde se verifica variâncias não constantes nos erros. Este problema poder vir a ser uma fonte medidas de erro com elevado valor no futuro, especialmente em modelos que partem do pressuposto de um variância constante, como acontece na regressão linear. 

```{r}
plot(red_wine$free.sulfur.dioxide, red_wine$total.sulfur.dioxide, xlab="Dióxido de Enxofre Livre", ylab="Dióxido de Enxofre Total")
```

Se tentarmos fazer uma simples regressão linear, rapidamente percebemos que o modelo possui alguma dificuldade em se adaptar a dados com variâncias não constantes nos erros. Como tal, a reta resultante não aparenta espelhar bem a relação com os dados.

```{r}
plot(red_wine$free.sulfur.dioxide, red_wine$total.sulfur.dioxide, xlab="Dióxido de Enxofre Livre", ylab="Dióxido de Enxofre Total")
model1 <- lm(total.sulfur.dioxide ~ free.sulfur.dioxide, data = red_wine)
abline(model1, col="red")
```

O modelo acima permite-nos calcular um RSE de:

```{r}
sqrt(mean(model1$residuals^2))
```

Uma possível solução corresponde a mudar a escala utilizada, normalmente para logarítmica ou raiz quadrada. No nosso caso, escolhemos raiz quadrada por produzir os melhores resultados. Como podemos ver abaixo, a reta resultante da regressão linear parece acompanhar de forma mais adequada os dados. Deixou de se verificar a existência de uma forma afunilada.

```{r}
plot(sqrt(red_wine$free.sulfur.dioxide), sqrt(red_wine$total.sulfur.dioxide), xlab="Raiz quadrada do Dióxido de Enxofre Livre", ylab="Raiz quadrada do Dióxido de Enxofre Total")
model2 <- lm(sqrt(total.sulfur.dioxide) ~ sqrt(free.sulfur.dioxide), data =red_wine)
abline(model2, col="red")
```

O modelo acima permite-nos calcular um RSE de:

```{r}
sqrt(mean(model2$residuals^2))
```

O que representa uma melhoria significativa aos resultados anteriormente obtidos, sem ter a consideração a existência de heteroscedasticidade. 

### Vinho Branco

Para o conjunto do vinho branco conseguimos denotar uma figura também afunilada, evidenciando o mesmo tipo de problemas. Podemos também detetar a existência de um *high leverage point* à direita. Idealmente, deveriamos ter em consideração o impacto deste tipo de pontos. Porém, como estamos a fazer uma análise apenas à heteroscedasticidade, achamos desnecessário ter em consideração todas as componentes.

```{r}
plot(white_wine$free.sulfur.dioxide, white_wine$total.sulfur.dioxide, xlab="Dióxido de Enxofre Livre", ylab="Dióxido de Enxofre Total")
```

Ao tentarmos utilizar regressão linear, conseguimos perceber que o linha gerada acompanha muito mal os dados.

```{r}
plot(white_wine$free.sulfur.dioxide, white_wine$total.sulfur.dioxide, xlab="Dióxido de Enxofre Livre", ylab="Dióxido de Enxofre Total")
model1 <- lm(total.sulfur.dioxide ~ free.sulfur.dioxide, data = white_wine)
abline(model1, col="red")
```

O modelo acima permite-nos calcular um RSE de:

```{r}
sqrt(mean(model1$residuals^2))
```

De igual forma ao caso do vinho tinto, podemos alterar a escala dos nosso atributos para evitar o problema das variâncias não-constantes.

```{r}
plot(sqrt(white_wine$free.sulfur.dioxide), sqrt(white_wine$total.sulfur.dioxide), xlab="Raiz quadrada do Dióxido de Enxofre Livre", ylab="Raiz quadrada do Dióxido de Enxofre Total")
model2 <- lm(sqrt(total.sulfur.dioxide) ~ sqrt(free.sulfur.dioxide), data =white_wine)
abline(model2, col="red")
```

O modelo acima permite-nos calcular um RSE de:

```{r}
sqrt(mean(model2$residuals^2))
```

A melhoria é extremamente significativa, e facilmente conseguimos perceber que, partindo de uma situação com um problema de heteroscedasticidade tão grave, conseguimos obter uma melhoria de performance cerca de 20 vezes melhor. Com este informação, conseguimos confirmar a existência e a solução para o problema de heteroscedasticidade neste par de atributos. O que podera vir a ser relevante em modelos especificos.

## Qualidade

Perceber a distribuição da classe objetivo é igualmente importante a compreender os outros atributos. Quando enfrentados com a variável de qualidade somos atingidos pelos seguinte gráficos.

```{r}
par(mfrow=c(1,2))
barplot(table(white_wine$quality), main="Histograma para Vinho Verde", xlab="Qualidade")
barplot(table(red_wine$quality), main="Histograma para Vinho Tinto", xlab="Qualidade")
```
Que nos permitem perceber que existe uma péssima representatividade da classe objetivo, tendo em conta que a cardinalidade desta é de 10. Existem até qualidade que nunca se verificam. Assume-se que, por os dados terem sido recolhidos de forma sensorial, recorrendo a júris, existe um bias implícito associado. É aceitável considerar que os júris tendem a preferir não dar classificações extrema, nem muito boas, nem muito más, o que se verifica na prática, em ambos os data sets, pois os valores mais frequentes são o 5 e 6. Isto implica outro problema, nomeadamente, a má separação inter-classe devido a se tratar de um problema que depende da subjetividade do humano. É razoável assumir que 2 júris podem dar classificações completamente apostas a um mesmo vinho que, do ponto de vista laboratorial, seria considerado ótimo.

Posto isto, conseguimos prever *a priori* que qualquer modelo desenvolvimento deverá possuir uma *accuracy* pequena, devido, principalmente, ao problema da má separação entre as classes.

## Análise Genérica

Com o intuito de tentar abordar atributos que achamos que não foram devidamente abordados, tentamos ilustrá-los utilizando a seguinte *scatter matrix*. Da qual denotamos os seguintes pontos.

- Parece existir uma forte relação positiva entre o açúcar residual e a densidade do vinho.
- Parece existir uma relação entre o sal e a densidade.
- Apesar de não tão óbvia, parece também existir uma relação entre o ácido cítrico e o sal.

```{r}
pairs(white_wine[,-c(1,2,6,7,10,11,12)], lower.panel = NULL)
```
De forma a introduzir um nível mais técnico, utilizamos uma correlação para tentar determinar se estas relações existem de facto.

```{r}
corr_white <- cor(white_wine[,-c(1,2,6,7,10,11,12)])
knitr::kable(corr_white, caption = "Correlação entre atributos de interesse, para o vinho branco", align="cr")
```
Partindo da tabela acima, conseguimos evidenciar que a única relação que verdadeiramente se evidencia como forte correlação positiva é entre o açúcar residual e a densidade. Poderá vir a ser interessante remover um destes atributos na tentiva de perceber como os modelos respondem.

## Questões Relevantes

Do conjunto de análises efetuadas acima, surgem um conjunto de questões de interesse, que ilustram o foco do nosso estudo em secções adiante.

- **Questão 1**: Quais atributos devem ser considerados para melhorar a qualidade de um vinho?
- **Questão 2**: Como lidar com a má separação de classes inerente a avaliações sensoriais?
- **Questão 3**: Qual o impacto de atributos não significativos no mercado do vinho?
